# Lösungen der Übungsaufgaben {#loesungen}

```{r, echo=FALSE, warning=FALSE, message=FALSE}
library(tidyverse)
```


## Kapitel 2: Objekte und Datenstrukturen {-}

__Lösung zur Übungsaufgabe \@ref(exr:ue2a1)__: 

Am sinnvollsten ist eine Liste `list()`, da diese heterogene Objekttypen beinhalten kann. Ein Dataframe lohnt sich bei nur einem Fall eher nicht.

```{r}
myself <- list(
  name = "Julian", # Texte als character
  year = 1988L, # Jahr als numeric - oder noch präziser als Integer
  from_bavaria = FALSE # Binäre Entscheidung als logical
)
```

Auch wenn wir hier alle Werte z. B. als Text repräsentieren könnten, ist es immer sinnvoll, den Objekttypen zu verwenden, der am besten zu den Werten passt -- numerische (`year`) und logische Objekte (`from_bavaria`) ermöglichen uns mehr Rechenoptionen, einfacheres Filtern von Datensätzen etc.

---

__Lösung zur Übungsaufgabe \@ref(exr:ue2a2)__:

```{r}
values <- c(1.2, 1.3, 0.8, 0.7, 0.7, 1.5, 1.1, 1.0, 1.1, 1.2, 1.1)
average <- mean(values)
above_average <- values > average
sum(above_average) / length(values)
```

1. In der ersten Zeile ordnen wir `values` einen numerischen Vektor aus einigen Zahlen zu
2. In der zweiten Zeile berechnen wir den Mittelwert von `values` und weisen diesen `average` zu.
3. `values > average` prüft nun für jeden Wert in `values`, ob dieser größer als der Mittelwert (gespeichert in `average` ist). Dies erzeugt einen `logical`-Vektor, den wir `above_average` zuweisen.
4. `sum(above_average)` zählt, wie viele `TRUE`-Werte in dem Vektor sind. Das ist darauf zurückzuführen, dass `TRUE` die numerische Entsprechung `1`, `FALSE` die numerische Entsprechung `0` hat; `sum()` wandelt den logischen Vektor automatisch in einen numerischen um. Wir teilen dies durch die Anzahl der Werte in `values` und bekommen als Ergebnis, dass 63.6 % der Werte in `values` über dem Mittelwert liegen. (Etwas schneller hätten wir dieses Ergebnis auch bekommen, wenn wir die letzte Zeile durch `mean(above_average)` ersetzen.)

---

__Lösung zur Übungsaufgabe \@ref(exr:ue2a3)__:

```{r}
str(mtcars)
```

`mtcars` enthält 11 Variablen, allesamt `numeric`, und 32 Fälle.

```{r}
mean(mtcars$cyl)
```

Im Durchschnitt haben die Fahrzeuge ca. 6.2 Zylinder.

Um einen Teildatensatz `cars_short`, der lediglich die Variablen `mpg` und `hp` enthält, zu erstellen, führen viele Wege zum Ziel, z. B.:

```{r}
cars_short <- mtcars[, c("mpg", "hp")]
cars_short <- mtcars[c("mpg", "hp")] # Steht nur eine Angabe in den eckigen Klammern, interpretiert R dies als Spaltenangabe
cars_short <- data.frame(mtcars$mpg, mtcars$hp)
```

## Kapitel 3: Funktionen {-}

__Lösung zur Übungsaufgabe \@ref(exr:ue3a1)__:

Um die gewünschte Sequenz zu erzeugen, benötigen wir die Argumente `from` (Startwert), `to` (Endwert) und `by` (Zunahmewert). 

```{r}
seq(from = 0, to = 100, by = 5)
```

Da es sich, wie wir der Funktionsdokumentation entnehmen können, dabei um die ersten drei Funktionsargumente handelt, können wir diese auch unbenannt übergeben:

```{r}
seq(0, 100, 5)
```

__Lösung zur Übungsaufgabe \@ref(exr:ue3a2)__:

Unsere Funktion benötigt lediglich ein Argument, die Temperatur in Grad Fahrenheit (als numerischen Wert), und soll diese in Grad Celsius mit der Formel $°C = (°F - 32) × 5/9$ umwandeln:

```{r}
fahrenheit_to_celsius <- function(fahrenheit) {
  celsius <- (fahrenheit - 32) * 5/9
  return(celsius)
}

# Unsere neue Funktion kann sogar mehrere Temperaturwerte auf einmal umrechnen
fahrenheit_to_celsius(c(0, 50, 80, 100))
```

__Lösung zur Übungsaufgabe \@ref(exr:ue3a3)__:

Für das erste zusätzliche Feature, der Anzahl der fehlenden Werte, müssen wir `descriptives_vector` lediglich ein Element hinzufügen (das wir z. B. `Missing` nennen), in dem eben diese Anzahl festgehalten wird. Mit der Funktion `is.na()` prüfen wir jeden Wert eines Vektors darauf, ob es sich um einen fehlenden Wert `NA` handelt, mit der Summenfunktion `sum()` können wir diese addieren. Wir ändern `descriptives_vector` daher wie folgt:

```{r, eval=FALSE}
  descriptives_vector <- c(
    n = length(x),
    Missing = sum(is.na(x)), # Hier zählen wir die fehlenden Werte
    M = mean(x, na.rm = na.rm),
    SD = sd(x, na.rm = na.rm),
    Minimum = min(x, na.rm = na.rm), 
    Maximum = max(x, na.rm = na.rm),
    Median = median(x, na.rm = na.rm)
  )
```

Für das zweite zusätzliche Feature, Rundung auf eine gewünsche Anzahl an Nachkommastelle, benötigen wir die `round()`-Funktion, mit dem wir `descriptives_vector` abschließend runden, und ein zusätzliches Argument, mit dem die gewünschte Anzahl an Nachkommastellen übergeben werden kann. Da dieses Argument bei der `round()`-Funktion `digits` heißt, nennen wir es aus Konsistenzgründen auch in unserer Funktion so. Um standardmäßig auf zwei Nachkommastellen zu runden, geben wir dem Argument den Default-Wert `2`. Der vollständige Funktionscode sieht also wie folgt aus:

```{r}
descriptives <- function(x, na.rm = FALSE, digits = 2) { # Zusätzliches Argument digits mit Default-Wert 2
  
  # Vektor mit Variablenbeschreibung erstellen
  descriptives_vector <- c(
    n = length(x),
    Missing = sum(is.na(x)), # Hier zählen wir die fehlenden Werte
    M = mean(x, na.rm = na.rm),
    SD = sd(x, na.rm = na.rm),
    Minimum = min(x, na.rm = na.rm), 
    Maximum = max(x, na.rm = na.rm),
    Median = median(x, na.rm = na.rm)
  )
  
  # Vektor runden
  descriptives_vector <- round(descriptives_vector, digits = digits)
  
  return(descriptives_vector)
}
```

Wir haben nun eine flexibel einsetzbare Funktion, um schnell relevante Kennwerte einer numerischen Variablen zu erhalten:

```{r}
descriptives(iris$Sepal.Length)
descriptives(mtcars$cyl, digits = 1)
```

## Kapitel 4: Kontrollstrukturen {-}

__Lösung zur Übungsaufgabe \@ref(exr:ue4a1)__:

Erneut gibt es verschiedene Möglichkeiten, den Entscheidungsbaum abzubilden. Wenn wir uns pro `if ()` bzw. `else ()` oder `else if ()` auf das Prüfen einer Bedingung beschränken wollen, benötigen wir einen verschachtelten Baum, also eine Bedinung in einer Bedingung:

```{r, eval=FALSE}
if (news_channel != "Internet") {             # Prüfen, ob news_channel NICHT "Internet" ist...
  news_category <- "Offline"                  # dann news_category "Offline" zuweisen
} else {                                      # Falls das nicht der Fall ist, also news_channel "Internet" ist..
  if (news_website == "Twitter") {            # dann prüfen wir ob news_category "Twitter" ist
    news_category <- "SNS"                    # falls das so ist, weisen wir news_category "SNS" zu
  } else if (news_website == "Facebook") {    # analog verfahren wir mit Facebook
    news_category <- "SNS"                    #
  } else if (news_website == "Instagram") {   # analog mit Instagram
    news_category <- "SNS"                    #
  } else {                                    # falls das alles nicht zutrifft
    news_category <- "Online: Sonstige"       # weisen wir "Online: Sonstige" zu
  }
}
```

Das erzeugt allerdings einen ziemlich langen Entscheidungsbaum und einige Redundanzen, da wir für `"Twitter"`, `"Facebook"` und `"Instagram"` jeweils dieselbe Aktion, `news_category <- "SNS"` ausführen. Wir können diese Bedingungen also auch verknüpfen:

```{r, eval=FALSE}
if (news_channel != "Internet") {             # Prüfen, ob news_channel NICHT "Internet" ist...
  news_category <- "Offline"                  # dann news_category "Offline" zuweisen
} else {                                      # Falls das nicht der Fall ist, also news_channel "Internet" ist..
  if (news_website == "Twitter" | news_website == "Facebook" | news_website == "Instagram") {
    news_category <- "SNS"                    # Alle Bedingungen mit ODER verbunden, dann SNS zuweisen
  } else {                                    # falls das nicht zutrifft
    news_category <- "Online: Sonstige"       # weisen wir "Online: Sonstige" zu
  }                                           # und haben uns einige Zeilen gespart
}
```

Tatsächlich können wir auch die Verschachtelung aufheben, da nach `if (news_channel != "Internet")` folgt, dass bei allen anschließenden `else if()`-Bedingungen `news_channel == "Internet"` ist: 

```{r, eval=FALSE}
if (news_channel != "Internet") {             
  news_category <- "Offline"                  
} else if (news_website == "Twitter" | news_website == "Facebook" | news_website == "Instagram") {
  news_category <- "SNS" 
} else {                                    
  news_category <- "Online: Sonstige" 
}
```

Und noch kürzer wir der Entscheidungsbaum, wenn wir den `%in%`-Operator verwenden:

```{r, eval=FALSE}
SNS <- c("Twitter", "Facebook", "Instagram")

if (news_channel != "Internet") {             
  news_category <- "Offline"                  
} else if (news_website %in% SNS) {
  news_category <- "SNS" 
} else {                                    
  news_category <- "Online: Sonstige" 
}
```

---

__Lösung zur Übungsaufgabe \@ref(exr:ue4a2)__:

Beim ersten Platzhalter müssen wir einen `for`-Loop, wie in Kapitel \@ref(forloops) beschrieben, einfügen und uns für einen Namen für das Iterator-Objekt entscheiden. Da wir über den Vektor `variables` loopen, bietet sich der Singular `variable` an (aber natürlich funktioniert auch jeder andere Objektname). Diesen müssen wir dann bei den folgenden Platzhaltern ergänzen:

```{r}
numeric_summary <- function(data) {
  
  # Alle Variablennamen in Vektor speichern
  variables <- names(data)
  
  # Leere Liste für Ausgabe vorbereiten
  summary_list <- list()
  
  # Über alle Variablen iterieren
  for (variable in variables) { # Wir loopen über variables
    variable_vector <- data[[variable]] # Und arbeiten nun immer mit dem Iterator-Objekt variable
    
    if (is.numeric(variable_vector)) { # Prüfen ob die Variable numerisch ist
      
      # Mittelwert und Standardabweichung dieser Variablen der summary_list hinzufügen
      summary_list[[variable]] <- c(
        M = mean(variable_vector),   
        SD = sd(variable_vector)
      )
    }
    
  }
  
  # Summary List ausgeben
  return(summary_list)
}
```

Diese Funktion erzeugt uns nun auf einen Schlag eine Kurzzusammenfassung anhand von Mittelwert und Standardabweichung _aller_ numerischen Variablen in einem Datensatz:

```{r}
numeric_summary(iris)
numeric_summary(mtcars)
```

## Kapitel 8: Daten laden, modifizieren und speichern {-}

__Lösung zur Übungsaufgabe \@ref(exr:ue8a1)__:

Wir benötigen die `read_csv()`-Funktion, da alle Werte durch Kommas getrennt sind. Falls der Datensatz im Hauptverzeichnis des Projektordners liegt, genügt die Angabe von `"facebook_europawahl.csv"` als Argument:

```{r, eval=FALSE}
facebook_europawahl <- read_csv("facebook_europawahl.csv")
```

Liegt der Datensatz in einem Unterordner, muss der Dateipfad entsprechend als Argument angepasst werden, z. b. `"data/facebook_europawahl.csv"`.

```{r, echo=FALSE}
facebook_europawahl <- read_csv("data/facebook_europawahl.csv")
```

---

__Lösung zur Übungsaufgabe \@ref(exr:ue8a2)__:

Um den Datensatz zu filtern, benötigen wir zunächst die Schreibweisen der Partei-Accounts. Hierzu bietet es sich an, die `party`-Variable auszuzählen:

```{r}
count(facebook_europawahl, party)
```

Ebenfalls optional, aber hilfreich ist es, die entsprechenden Parteiseiten in einem Vektor zu speichern:

```{r}
bt_parteien <- c("alternativefuerde", "B90DieGruenen", "CDU", "CSU", "FDP", "linkspartei", "SPD")
```

Nun filtern wir den Datensatz zunächst nach Parteien:

```{r}
df_bt_parteien <- filter(facebook_europawahl, party %in% bt_parteien)
```

Dann wählen wir nur die gewünschten Variablen aus:

```{r}
df_reduziert <- select(df_bt_parteien, party, timestamp, type,
                       comments_count, shares_count, reactions_count)
```

Und schließlich erzeugen wir die neue Variable `total_count`:

```{r}
df_mit_tc <- mutate(df_reduziert,
                    total_count = sum(c(comments_count, shares_count, reactions_count), na.rm = TRUE))

df_mit_tc
```

Warum addieren wir nicht einfach alle Spalten ohne die Summenfunktion?

```{r}
df_mit_total2 <- mutate(df_reduziert, total_count = comments_count + shares_count + reactions_count)

df_mit_total2
```

Dies führt augenscheinlich zunächst zum gleichen Ergebnis, hat aber ein Problem: kommen in einer der drei Facebook-Metriken fehlende Werte in Form von `NA` vor, ist das Ergebnis in `total_count` ebenfalls `NA`. Der Summenfunktion `sum()` können wir mit dem Argument `na.rm = TRUE` mitteilen, dass fehlende Werte nicht berücksichtigt werden sollen:

```{r, results="hold"}
# Fehlende Werte zählen:
sum(is.na(df_mit_tc$total_count))
sum(is.na(df_mit_total2$total_count))

```

Wählen wir diese `+`-Variante, haben wir also 5 fehlende Werte in unserem `total_count`, bei der ersten Variante keine.

Nun können wir den Datensatz abspeichern:

```{r, eval=FALSE}
write_csv(df_mit_tc, "data/df_reduziert.csv")
saveRDS(df_mit_tc, "data/df_reduziert.rds")
```

---

__Lösung zur Übungsaufgabe \@ref(exr:ue8a3)__:

Zunächst wählen wir nur die Woche vor der Wahl aus. Hierzu können wir die `timestamp`-Variable anfiltern -- Text, der wie ein Datum aussieht, wir dabei automatisch in ein Datum konvertiert:

```{r}
df_woche_vor_wahl <- filter(facebook_europawahl, timestamp >= "2019-05-20")
```

Nun gruppieren wir den Datensatz nach `party`:

```{r}
df_group_by_party <- group_by(df_woche_vor_wahl, party)
```

Und schließlich berechnen wir mit `summarize()` die gewünschten Kennwerte:

```{r}
summarize(df_group_by_party,
          M_comments = mean(comments_count, na.rm = TRUE),
          SD_comments = sd(comments_count, na.rm = TRUE),
          M_shares = mean(shares_count, na.rm = TRUE),
          SD_shares = sd(shares_count, na.rm = TRUE),
          M_reactions = mean(reactions_count, na.rm = TRUE),
          SD_reactions = sd(reactions_count, na.rm = TRUE))
```

## Kapitel 9: Der Pipe-Operator `%>%` {-}

__Lösung zur Übungsaufgabe \@ref(exr:ue9a1)__:

Dank Pipes können wir uns bei Übungsaufgabe \@ref(exr:ue8a2) die ganzen Zwischendatensätze sparen. Es ist jedoch sinnvoll, vor dem Speichern ein Datensatz-Objekt zuzuweisen, da wir dieses auf zweierlei Arten speichern möchten. Auch nach dem erstmaligen Laden bietet es sich an, den Originaldatensatz zunächst als Objekt zuzuweisen:

```{r, message=FALSE}
facebook_europawahl <- read_csv("data/facebook_europawahl.csv")

bt_parteien <- c("alternativefuerde", "B90DieGruenen", "CDU", "CSU", "FDP", "linkspartei", "SPD")

df_reduziert <- facebook_europawahl %>% 
  filter(party %in% bt_parteien) %>% 
  select(party, timestamp, type, comments_count, shares_count, reactions_count) %>% 
  mutate(total_count = sum(c(comments_count, shares_count, reactions_count), na.rm = TRUE))
  
df_reduziert
```

Anschließend können wir den Datensatz wieder speichern:

```{r, eval=FALSE}
write_csv(df_ungrouped, "data/df_reduziert.csv")
saveRDS(df_ungrouped, "data/df_reduziert.rds")
```

Die Schritte aus Übungsaufgabe \@ref(exr:ue8a3) können wir ebenfalls in eine Pipe verpacken -- da wir den Datensatz nicht speichern bzw. weiter mit diesem arbeiten, ist auch keine Objektzuweisung erforderlich:

```{r}
facebook_europawahl %>% 
  filter(timestamp >= "2019-05-20") %>% 
  group_by(party) %>% 
  summarize(M_comments = mean(comments_count, na.rm = TRUE),
            SD_comments = sd(comments_count, na.rm = TRUE),
            M_shares = mean(shares_count, na.rm = TRUE),
            SD_shares = sd(shares_count, na.rm = TRUE),
            M_reactions = mean(reactions_count, na.rm = TRUE),
            SD_reactions = sd(reactions_count, na.rm = TRUE))
```

## Kapitel 10: Daten umstrukturieren und zusammenfügen {-}

__Lösung zur Übungsaufgabe \@ref(exr:ue10a1)__:

Da wir den Datensatz vom Wide- ins Long-Format transformieren, benötigen wir die Funktion `pivot_longer()`:

```{r, message=FALSE}
facebook_europawahl <- read_csv("data/facebook_europawahl.csv")

facebook_europawahl %>% 
  select(id, party, timestamp, comments_count, shares_count, reactions_count) %>% 
  pivot_longer(c(comments_count, shares_count, reactions_count), names_to = "metric")
```

__Lösung zur Übungsaufgabe \@ref(exr:ue10a2)__:

Wir laden zunächst den zusätzlichen Datensatz:

```{r, message=FALSE}
facebook_codings <- read_csv("data/facebook_codings.csv")

facebook_codings
```

Wie wir sehen, ist die `id`-Variable anders sortiert als im Datensatz `facebook_europawahl`. Wollen wir die Datensätze mittels `bind_cols()` zusammenfügen, müssten wir `facebook_codings` vorab mittels `arrange()` entsprechend `facebook_europawahl` sortieren.

Sicherer und genauso simpel ist allerdings `left_join()`:

```{r}
joined_df <- facebook_europawahl %>% 
  left_join(facebook_codings, by = "id")

joined_df
```

Wir sehen, dass der neue Datensätze weiterhin 902 Zeilen hat, aber nun alle 38 Variablen aus beiden Datensätzen umfasst. Zur Sicherheit sollten wir überprüfen, ob doppelte Werte in der `id`-Variablen vorkommen, um auszuschließen, dass Fälle bei der Join-Operation verdoppelt wurden. Dafür können wir die `distinct()`-Funktion nutzen, die nur einzigartige Werte der angegebenen Variablen ausgibt:

```{r}
joined_df %>% 
  distinct(id)
```

902 einzigartige Werte in `id` -- es wurden also keine Fälle verdoppelt oder sind weggefallen.

## Kapitel 11: Daten visualisieren {-}

Für alle Aufgaben benötigen wir das Tidyverse und den Datensatz `facebook_europawahl.csv`. Zudem filtern wir in diesem nur die im Bundestag vertretenen Parteien an:

```{r, warning=FALSE, message=FALSE}
library(tidyverse)

bt_parteien <- c("alternativefuerde", "B90DieGruenen", "CDU", "CSU", "FDP", "linkspartei", "SPD")

facebook_europawahl <- read_csv("data/facebook_europawahl.csv") %>% 
  filter(party %in% bt_parteien)
```

__Lösung zur Übungsaufgabe \@ref(exr:ue11a1)__:

Als _Aesthetics_ weisen wir die Kommentarzahl (`comments_count`) der `x`-Achse, die Anzahl an Shares (`shares_count`) der `y`-Achse zu (oder andersum). Für Punktediagramme benötigen wie das _Geometric_ `geom_point()`:

```{r}
facebook_europawahl %>% 
  ggplot(aes(x = comments_count, y = shares_count)) +
  geom_point()
```

An der Warnmeldung sehen wir im Übrigen, dass 5 Posts nicht abgebildet werden -- hierbei handelt es sich um `NA`-Werte.

__Lösung zur Übungsaufgabe \@ref(exr:ue11a2)__:

Eine Möglichkeit, sowohl Partei (`party`) als auch Typ des Posts (`type`) eine Aesthetic zuzuweisen -- z. B. `color` (Punkt- bzw. Linienfarbe) für die Partei, `shape` (Punktform) für die den Typ des Beitrags:

```{r, warning=FALSE}
facebook_europawahl %>% 
  ggplot(aes(x = comments_count, y = shares_count, color = party, shape = type)) +
  geom_point()
```

Eine andere Möglichkeit besteht darin, zusätzlich mit Facets zu arbeiten:

```{r, warning=FALSE}
facebook_europawahl %>% 
  ggplot(aes(x = comments_count, y = shares_count, color = party)) +
  geom_point() +
  facet_wrap(~type)
```

__Lösung zur Übungsaufgabe \@ref(exr:ue11a3)__:

Einige Möglichkeiten zur Verbesserung und Verschönerung des Plots:

- Verwendung eines _Themes_
- Achsen-/Skalenbeschriftungen
- Verwendung der tatsächlichen Parteifarben
- Gleiche Skalierung von x- und y-Achse (da gleiche zugrundeliegende Einheit); der bisher noch unbekannte Befehl `coord_fixed()` sorgt dafür, dass Einheiten auf der x- und y-Achse gleich dargestellt werden:

```{r, warning=FALSE}
facebook_europawahl %>% 
  ggplot(aes(x = comments_count, y = shares_count, color = party, shape = type)) +
  geom_point() +
  scale_y_log10(name = "Anzahl der Shares", ) +
  scale_x_log10(name = "Anzahl der Kommentare",) +
  scale_color_manual(name = "Partei",
                     values = c("CDU" = "#000000",
                                "CSU" = "#6E6E6E",
                                "SPD" = "#FE2E2E",
                                "alternativefuerde" = "#81BEF7",
                                "FDP" = "#FFFF00",
                                "linkspartei" = "#DF01A5",
                                "B90DieGruenen" = "#01DF01"),
                     labels = c("alternativefuerde" = "AfD", 
                                "linkspartei" = "Linke", 
                                "B90DieGruenen" = "Grüne")) +
  scale_shape_discrete(name = "Art des Beitrags") +
  theme_bw() +
  coord_fixed()
```

## Kapitel 12: Arbeiten mit Textdaten {-}

__Lösung zur Übungsaufgabe \@ref(exr:ue12a1)__: 

```{r}
experiment <- tibble(experimentalgruppe = c("Gruppe A", "Gruppe B", "Gruppe A", "Gruppe C"))
```

Ziel war es, lediglich die Gruppenkennung in einer neuen Spalte hinzuzufügen. Dafür gibt es viele verschiedene Möglichkeiten, z. B.:

- `str_sub()`: Lediglich das letzte Zeichen als Substring auswählen

```{r}
experiment %>% 
  mutate(gruppe_kurz = str_sub(experimentalgruppe, -1, -1))
```

- `str_replace()`: `"Gruppe "` durch einen leeren String `""` ersetzen:

```{r}
experiment %>% 
  mutate(gruppe_kurz = str_replace(experimentalgruppe, "Gruppe ", ""))
```

__Lösung zur Übungsaufgabe \@ref(exr:ue12a2)__:

```{r}
imdb_urls <- c(
  "https://www.imdb.com/title/tt6751668/?ref_=hm_fanfav_tt_4_pd_fp1",
  "https://www.imdb.com/title/tt0260991/",
  "www.imdb.com/title/tt7282468/reviews",
  "https://m.imdb.com/title/tt4768776/"
)
```

Zur Extraktion der IDs bietet sich `str_extract()` an mit RegEx an. Mit dem RegEx-String `"tt\\d{7}"` matchen wir jegliche IMDb-ID, die immer dem Schema `"tt"`, gefolgt von 7 Ziffern folgen:

```{r}
imdb_urls %>% 
  str_extract("tt\\d{7}")
```

__Lösung zur Übungsaufgabe \@ref(exr:ue12a3)__:

```{r}
adressen = c(
    "Platz der Republik 1, D-11011 Berlin",
    "Dr.-Karl-Renner-Ring 3, A-1017 Wien",
    "Bundesplatz 3, CH-3005 Bern"
  )
```

Sinnvoll ist es, nach und nach die einzelnen Adress-Bestandteile auszuwählen. 

- Der Straßenname ist dabei der komplizierteste Part, da er aus Groß- und Kleinbuchstaben, Bindestrichen, Leerzeichen und Punkten bestehen kann. Eine Möglichkeit ist es daher, all diese Zeichen als eigene Übereinstimmungsgruppe zu definieren: `[A-Za-z-\\s\\.]+`. Da keine Ziffern im Straßennamen vorkommen, können wir das jedoch abkürzen, indem wir für den Straßennamen alles matchen, was _keine_ Ziffer ist: `\\D+`. Durch Klammern können wir angegeben, dass dies der erste Bestandteil der Adresse ist, den wir extrahieren möchten: `"(\\D+)"`.
- Es folgt (in diesem Beispiel) stets Whitespace und die Hausnummer, was wir mit `\\s\\d+` matchen können. Da wir das Leerzeichen nicht extrahieren möchten, ziehen wir die nächsten Klammern lediglich um das `\\d+`: `"(\\D+)\\s(\\d+)"`.
- Es folgen nun ein Komma, Whitespace und ein oder zwei Großbuchstaben für den Ländercode; letztere können wir beispielsweise mit `[A-Z]{1,2}` matchen. Erneut wollen wir nur die 1-2 Großbuchstaben extrahieren: `"(\\D+)\\s(\\d+),\\s([A-Z]{1,2})"`.
- Nun kommt ein Bindestrich und die 4-5-stellige Postleitzahl: `"(\\D+)\\s(\\d+),\\s([A-Z]{1,2})-(\\d{4,5})"`.
- Schließlich folgt noch ein Whitespace und die Stadt, die wir z. B. schnell mittels `\\D+` (alles außer Ziffern) matchen können: `"(\\D+)\\s(\\d+),\\s([A-Z]{1,2})-(\\d{4,5})\\s(\\D+)"`

Diesen String können wir nun `str_match()` übergeben:

```{r}
adr_string <- "(\\D+)\\s(\\d+),\\s([A-Z]{1,2})-(\\d{4,5})\\s(\\D+)"

adressen %>% 
  str_match(adr_string)
```

Als Resultat erhalten wir eine Matrix, in der in der ersten Spalten der komplette gematchte String sowie in den folgenden Spalten die einzelnen gematchten Bestandteile, definiert durch runde Klammern `()` stehen.

## Kapitel 15: Web Scraping {-}

Für die Lösungen wird das Package `polite` in Kombination mit `rvest` verwendet. Die Extraktion der HTML-Elemente unterscheidet sich jedoch nicht, wenn nur `rvest` verwendet wird.

```{r, message=FALSE, warning=FALSE}
library(polite)
library(rvest)
```

__Lösung zur Übungsaufgabe \@ref(exr:ue15a1)__: 

Wir besuchen zunächst [den Artikel](https://www.sueddeutsche.de/sport/hsv-kiel-hecking-ausgleich-1.4931360) und finden über SelectorGadget oder die Untersuchen-Funktion heraus, dass

- der Artikel in der CSS-Klasse `.sz-article` steht
- die gesuchten Inhalte in den CSS-Klassen `.css-11lvjqt` (Datum und Uhrzeit), `.css-1keap3i` (Kicker), `.css-1kuo4az` (Überschrift) und `.css-1psf6fc` (Lead) stehen.

Nun stellen wir uns mit `bow()` dem Server vor (wenn nur `rvest` genutzt wird, wird dieser Schritt übersprungen):

```{r}
url <- "https://www.sueddeutsche.de/sport/hsv-kiel-hecking-ausgleich-1.4931360"
sz1 <- bow(url)
```

Und scrapen die Seite (analog zu `read_html()` in `rvest`):

```{r}
html_content <- scrape(sz1)
```

Nun extrahieren wir die gewünschten Elemente:

```{r}
html_content %>% 
  html_nodes(".css-11lvjqt, .css-1keap3i, .css-1kuo4az, .css-1psf6fc") %>% 
  html_text() %>% 
  str_squish()
```

__Lösung zur Übungsaufgabe \@ref(exr:ue15a2)__: 

Ein Problem ist hier, dass viele Links auf der Seite stehen, wir aber nur einen abgreifen möchten. Dies können wir erreichen, indem wir zunächst lediglich den Artikel selbst über die Klasse `.sz-article` auswählen, dann nur die Textabsätze mit dem HTML-Tag `p` und schließlich Links mit dem HTML-Tag `a`:

```{r}
html_content %>% 
  html_nodes(".sz-article") %>% 
  html_nodes("p") %>% 
  html_nodes("a") %>% 
  html_attr("href")
```

__Lösung zur Übungsaufgabe \@ref(exr:ue15a3)__: 

Wir wandeln den obigen Code in eine Funktion um:

```{r}
scrape_sz <- function(url) {
  # Vorstellen
  sz <- bow(url)
  
  # Scrapen
  html_content <- scrape(sz)
  
  # Interessierende HTML-Elemente extrahieren
  info <- html_content %>% 
    html_nodes(".css-11lvjqt, .css-1keap3i, .css-1kuo4az, .css-1psf6fc") %>% 
    html_text() %>% 
    str_squish()
  
  # In Tibble umwandeln
  info_tibble <- tibble(
    release = info[1],
    kicker = info[2],
    headline = info[3],
    lead = info[4]
  )

  # Tibble zurückgeben
  return(info_tibble)
}

```

Und testen dies am zweiten Artikel:

```{r}
scrape_sz("https://www.sueddeutsche.de/sport/stuttgart-hsv-2-bundesliga-castro-1.4921867")
```

## Kapitel 17: Automatisierte Inhaltsanalyse: Einführung und Grundbegriffe {-}

Für alle Aufgaben benötigen wir Quanteda und müssen den Facebook-Datensatz wie gewohnt filtern:

```{r, message=FALSE, warning=FALSE}
library(tidyverse)
library(quanteda)

bt_parteien <- c("alternativefuerde", "B90DieGruenen", "CDU", "CSU", "FDP", "linkspartei", "SPD")

facebook_europawahl <- read_csv("data/facebook_europawahl.csv") %>% 
  filter(party %in% bt_parteien)
```

__Lösung zur Übungsaufgabe \@ref(exr:ue17a1)__: 

Wir erstellen das Korpus-Objekt mit der `corpus()`-Funktion.

```{r}
fb_corpus <- corpus(facebook_europawahl, docid_field = "id", text_field = "message")
```

__Lösung zur Übungsaufgabe \@ref(exr:ue17a2)__: 

Die einzelnen Schritte zur Tokenisierung können wir in eine Pipe packen:

```{r}
fb_tokens <- tokens(fb_corpus,                 # Erzeuge Tokens
                       remove_punct = TRUE,  
                       remove_numbers = TRUE, 
                       remove_symbols = TRUE,
                       remove_url = TRUE) %>% 
  tokens_tolower() %>%                         # Kleinschreibung
  tokens_remove(stopwords("german")) %>%       # Deutsche Stoppwörter entfernen
  tokens_ngrams(n = c(1, 2, 3))                # Erzeuge Uni-, Bi- und Trigramme
```

__Lösung zur Übungsaufgabe \@ref(exr:ue17a3)__: 

Zunächst erstellen wir die DFM:

```{r}
fb_dfm <- dfm(fb_tokens)
```

Die Top-Features pro Partei:

```{r}
topfeatures(fb_dfm, groups = "party")
```
Das sich darunter fast keine Trigramme (außer eine Hashtag-Kominbation bei der FDP) befinden, ziehen wir daraus vorerst keinen Mehrwert. Die Zeichenkette `\U0001f1ea\U0001f1fa` verweist auf Fehler bei der Bereinigung der Texte -- hierbei handelt es sich um den Code für das Europaflaggen-Emoji, der eigentlich durch `remove_symbols = TRUE` hätte entfernt werden sollen. Auch einige URL-Bestandteile wurden nicht korrekt entfernt, ebenso gibt es ein paar falsche Worttrennungen, z. B. wenn ein Gendersternchen enthalten war. Hier sollte also manuell nachgebessert werden. 

Um die Hashtags zu analysieren, erstellen wir eine DFM, die nur diese enthält:

```{r}
dfm_hashtags <- dfm_select(fb_dfm, "#*") # Wählt alle Hashtags aus
```

Wir können uns nun wieder mittels `topfeatures()` die häufigsten Hashtags ausgeben lassen:

```{r}
topfeatures(dfm_hashtags) # allgemein
topfeatures(dfm_hashtags, groups = "party") # getrennt nach Partei
```

